臺灣臺中地方法院刑事判決　　　　　　　　　　　　　九十一年度易字第五七八號
　　公　訴　人　臺灣臺中地方法院檢察署檢察官
　　被　　　告　甲○○
右列被告因妨害自由案件，經檢察官提起公訴（九十一年度偵緝字第六四九號），本
院判決如左：
    主  文
甲○○意圖為自己不法之所有，以恐嚇使人將本人之物交付未遂，處有期徒刑陸月，
如易科罰金，以參佰元折算壹日。
    事  實
一、甲○○（前曾於民國八十九年間因犯贓物案件，經本院於八十九年十一月十四日
    以八十九年豐簡字第五二二號判處有期徒刑三月確定，於本件行為時尚未執行，
    故不構成累犯）與丙○○曾係男女朋友關係，惟二人早已分手，詎甲○○竟基於
    侵入住居及意圖為自己不法之所有而恐嚇取財之犯意，於九十年二月六日晚間六
    時三十分許，未經丙○○之同意，擅自與不知情之真實姓名年籍不詳綽號「阿川
    」之成年男子（下稱「阿川」）侵入丙○○位於臺中縣神岡鄉○○村○○路一七
    二○巷四七弄十四號住宅內一樓，並以索回過年曾給丙○○之兒女紅包錢為由，
    向丙○○索討新臺幣（下同）二萬元，經丙○○拒絕並要求甲○○二人立即離去
    伊住處，「阿川」之人見狀乃先行離去，甲○○見索討不成，竟進入該屋內廚房
    取出丙○○所有之菜刀二把（未據扣案），向丙○○揮舞並恐嚇稱：「如果不給
    我錢，我就殺你全家。」等語，甲○○並持刀作勢欲上樓找丙○○之兒女，致丙○○心生畏懼，嗣當時丙○○之房客乙○○恰於二樓與丙○○之兒女杜玉婷、杜
    佩樺、杜思瑤及杜偞佳四人觀看電視，乙○○聞聲下樓查看時，適與甲○○於一
    樓樓梯口相遇，乙○○見狀即持木棍乙支，命甲○○離去該屋，甲○○拒不遵從
    ，雙方因而發生爭執，在爭執過程中甲○○遭乙○○以手持木棍將其所持有之菜
    刀擊落，甲○○始未得逞，並經據報後趕到現場處理之員警當場查獲。
二、案經丙○○訴由臺中縣警察局豐原分局報請臺灣臺中地方法院檢察署檢察官偵查
    起訴。
    理  由
一、訊據被告甲○○固坦承有與「阿川」之人於上揭時、地進入告訴人丙○○家，惟
    矢口否認有何侵入住居及恐嚇取財未遂犯行，辯稱：案發當時伊雖沒有住在上揭
    丙○○住家，但過年前伊曾在那裡住過一陣子，當天係丙○○同意伊進入住家，
    伊僅是與丙○○聊天而已，並沒有向丙○○索討金錢，也沒有去丙○○廚房拿菜
    刀說要殺丙○○全家，不知何故聊天途中丙○○家有一男子突然拿棍子打伊，伊
    實無侵入住居及恐嚇取財未遂犯行云云，然查：右揭事實業據被害人丙○○於警
    、偵訊及本院調查時到庭指訴綦詳，核與證人杜玉婷、杜佩樺及杜思瑤等人於警
    訊中之證述及證人乙○○於警、偵訊及本院調查時到庭結證之情節相符，復有現
    場照片四紙附卷可稽，雖被告矢口否認案發當天有拿上揭菜刀二支出來恐嚇丙○○等語，然上揭菜刀二支確係被告拿出來之事實，並據案發當時趕至現場處理之
    警員林棕燦於本院調查時到庭結證明確（見本院九十一年七月四日調查筆錄），
    益足徵被告上揭所辯，顯係事後卸責之詞，不足採信。又被告另辯稱綽號「阿川
    」之人可為其有利之證明，惟經本院命被告提供「阿川」之人之真實姓名年籍以
    供查證，並由被告自行偕同到庭，惟於九十一年五月十六日、五月三十日、六月
    二十日、七月四日、七月二十三日、八月六日本院多次審判期日，被告均未能提
    供並偕同「阿川」到庭，本院自無從為有利於被告之認定。又恐嚇取財與強盜之
    區別，端在所為之強暴、脅迫，其於社會一般通念上，是否足以抑制被害人之意
    思自由，致於不能抗拒為斷（最高法院八十一年台上字第八六七號判決及三十年
    上字第三０二三號判例內容參照），本件訊據被害人丙○○於本院調查時到庭證
    稱：被告拿著刀子，伊感到害怕（見本院九十一年三月十五日調查筆錄），本院
    衡酌當時情形，本件被告在客觀上尚未達到足以壓制被害人之自由意思，而使其
    達於不能抗拒之程度，自係恐嚇取財無誤；又被告以恐嚇方式，向告訴人丙○○
    強行索討金錢，其有為自己不法所有之意圖甚明，本件事證已臻明確，被告甲○○犯行堪以認定。
二、按「恐嚇行為不以將來之惡害通知為限，即以強暴脅迫為手段，而被害人未達於
    不能抗拒程度者，亦屬之」（最高法院八十年度第四次刑事庭會議決議參照），
    查被告甲○○初以「如果不給我錢，就要殺你全家」之將來惡害恐嚇被害人丙○○，繼而又持上揭菜刀二支當場揮舞作勢要砍殺丙○○全家，然未達於致丙○○
    不能抗拒之程度，且其已著手於犯罪之實行而不遂，故核被告甲○○所為，係犯
    刑法第三百零六條第一項之侵入住居罪及刑法第三百四十六條第三項、第一項之
    恐嚇取財未遂罪。被告先後以言詞及強暴脅迫手段為恐嚇取財行為，係基於同一
    恐嚇取財之犯意下之接續行為，僅侵害一個法益，為接續犯，只論以一罪。又被
    告所犯上開二罪間，有方法、結果之牽連關係，為牽連犯，應依刑法第五十五條
    規定，從一重之刑法第三百四十六條第三項、第一項之恐嚇取財未遂罪處斷。再
    被告已著手於犯罪之實行而不遂，為未遂犯，應依刑法第二十六條前段之規定，
    減輕其刑。爰審酌被告素行不佳，不思自食其力，而向婦女丙○○索討金錢，在
    索討不成之餘竟又持刀恐嚇被害人以為要挾，犯罪所生危害非輕，且犯後猶推卸
    其詞，態度非屬良好，及其犯罪之動機、目的、手段等一切情狀，量處如主文所
    示之刑，並諭知易科罰金之折算標準。
三、末查，被告供本件犯罪所用之上揭未扣案之菜刀二支，係被告從被害人丙○○家
    中廚房取出，並非被告所有，本院自不得宣告沒收，附此敘明。
據上論斷，應依刑事訴訟法第二百九十九條第一項前段，刑法第三百四十六條第三項
、第一項、第三百零六條第一項、第二十六條前段、第五十五條、第四十一條第一項
前段，罰金罰鍰提高標準條例第一條前段、第二條，判決如主文。
本案經檢察官劉仁明到庭執行職務。
中      華      民      國      九十一      年      八    月    二十三  日
                                  臺灣臺中地方法院刑事第六庭
                                    審判長法  官  梁  堯  銘
                                          法  官  許  旭  聖
                                          法  官  洪  堯  讚
右正本證明與原本無異。
如不服本判決，應於判決送達後十日內向本院提出上訴狀，上訴於臺灣高等法院臺中
分院( 須附繕本 )。
                                          書記官
中      華      民      國      九十一      年      八    月    二十三  日
附錄論罪科刑法條
中華民國刑法第三百零六條 (侵入住居罪)
無故侵入他人住宅、建築物或附連圍繞之土地或船艦者，處一年以下有期徒刑、拘役
或三百元以下罰金。無故隱匿其內，或受退去之要求而仍留滯者，亦同。
中華民國刑法第三百四十六條 (單純恐嚇罪)
意圖為自己或第三人不法之所有，以恐嚇使人將本人或第三人之物交付者，處六月以
上五年以下有期徒刑，得併科一千元以下罰金。
以前項方法得財產上不法之利益，或使第三人得之者，亦同。
前二項之未遂犯罰之。
